臺灣桃園地方法院刑事判決　　　　　　　　　　　　　九十一年度交訴字第二八號
　　公　訴　人　臺灣桃園地方法院檢察署檢察官
　　被　　　告　甲○○
右列被告因肇事遺棄罪等案件，經檢察官提起公訴（九十年度偵字第一八一０一號）
，本院判決如左：
    主  文
甲○○因過失傷害人致重傷，處有期徒刑玖月；又駕駛動力交通工具肇事，致人受傷
而逃逸，處有期徒刑拾月。應執行有期徒刑壹年陸月。
    事  實
一、甲○○於民國九十年九月三十日二十時四十分許，駕駛車號ＫＭ－０三七０號自
    用小客車，沿桃園縣中壢市○○路由新屋鄉往中壢市方向行駛，行經民族路六段
    四三六號前時，適有行人乙○○欲徒步橫越未設有行人穿越道，亦非禁止穿越之
    民族路六段道路，甲○○原應注意車輛行駛時，應注意車前狀況，並隨時採取必
    要之安全措施，而依當時天候、道路狀況及視距等，並無不能注意之情，竟疏未
    注意及此，而乙○○亦疏未注意左右有無來車而小心迅速通過，致甲○○所駕車
    輛於道路中心線附近迎面撞及乙○○，乙○○受高速撞擊，身體彈碰汽車引擎蓋
    、擋風玻璃後墜地，受有頭部外傷併蜘蛛膜下腔出血、腦室內出血、第四、五及
    第五、六頸椎椎間盤突出、身體多處撕裂傷及左股骨、脛骨及腓骨骨折，並陷入
    深度昏迷，呈永久植物人狀態，日常生活完全依賴他人照顧之於身體重大難治之
    重傷害。甲○○於駕車肇事致乙○○受傷後，未停車查看並將傷者送醫診治，竟
    因心慌而加速逃逸，嗣因現場目擊車禍之人提供肇事車輛之車型、車色及部分車
    牌號碼，始循線在西濱修理廠查獲因引擎蓋凹損、擋風玻璃破裂送修之甲○○所
    駕駛之上開肇事車輛。
二、案經桃園縣警察局中壢分局報請臺灣桃園地方法院檢察署檢察官指定被害人乙○○之兄丙○○代行告訴偵查起訴。
    理  由
一、訊據被告甲○○對於右揭時、地駕駛自小客車撞傷被害人乙○○，未停車查看將
    傷者送醫急救，反而加速逃逸等事實，均坦承不諱，核與代行告訴人丙○○之指
    訴情節相符，並有桃園縣警察局舉發違反道路交通管理事件通知單影本、現場查
    訪調查報告、道路交通事故調查報告表各一紙及照片九張附卷可憑，依道路交通
    事故調查報告表現場圖及車禍發生後之現場及被告車輛照片參互以觀，車禍發生
    後，被害人乙○○之眼鏡遺落在民族路六段往中壢方向道路中心線位置，其後方
    約七點五公尺處有長六點五公尺之煞車痕，而距離眼鏡遺落位置約十八點四公尺
    處之來車道（即往新屋方向）內側車道距中心線約一點五公尺處遺有血跡一灘，
    而乙○○所穿著之拖鞋則飛落於更前方距離過嶺幹六點一公尺、二點九公尺處，
    而被告之自小客車引擎蓋凹損，前擋風玻璃破裂等情，被告於車禍發生前並無任
    何之煞車閃避行為，迄撞及被害人乙○○後，始瞬間踩煞車而遺留六點五公尺之
    煞車痕，又依車禍發生後被害人乙○○倒臥位置及其隨身物品四散，距離眼鏡遺
    落位置相當長之距離，及被告車輛係引擎蓋及前擋風玻璃受損之位置及程度，被
    告應係駕車在高速之情形下，未注意車前有行人乙○○欲行穿越之情形下，高速
    猛烈撞擊乙○○，乙○○受撞擊後，本於慣性作用而彈起，於碰撞引擎蓋及前擋
    風玻璃後，跌落於距撞擊點（約為眼鏡遺落位置）約十八點四公尺處之來車道上
    ，而所穿著之拖鞋則飛落更遠之處，至為明顯。至被告雖自承其於車禍發生時之
    速度約為每小時六十至七十公里（該路段速限時速六十公里），然因現場並無遺
    留完整之煞車痕可供認定車禍發生時被告車輛之車速，因之，被告於車禍發生時
    是否有超速行駛，即屬不能證明。
二、按駕駛人應注意車前狀況，隨時採取必要之安全措施。道路交通安全規則第九十
    四條第三項定有明文，被告駕駛車輛自應注意上述道路交通安全規則之規定，而
    依肇事當時之天候為晴天，光線為夜間無照明，路面狀況乾燥、無缺陷，無障礙
    物，視距良好等情形，並無不能注意之情事，被告竟疏未注意，未採取任何之閃
    煞行為，而迎面撞及被害人羅求球，其就車禍之發生有過失，至堪明確，雖被害
    人乙○○在未設有行人穿越道亦非禁止穿越之民族路六段肇事路段欲徒步穿越民
    族路時，疏未注意左右來車小心迅速穿越，違反道路交通安全規則第一百三十四
    條第五款之規定，就車禍之發生亦有過失，然此並無解於被告應負之過失責任，
    又被害人羅求球於車禍發生後，雖經緊急送醫診治，然因受有頭部外傷併蜘蛛膜
    下腔出血、腦室內出血、第四、五及第五、六頸椎椎間盤突出、身體多處撕裂傷
    及左股骨、脛骨及腓骨骨折等傷害，已陷入深度昏迷，呈永久植物人狀態，日常
    生活完全依賴他人照顧等情，已據代行告訴人丙○○指訴在卷，並有長庚紀念醫
    院之診斷證明書在卷可稽，被害人乙○○經診斷結果，既已呈植物人狀態，自屬
    於身體重大難治之重傷害，其所受之重傷害既係因本件車禍所致，與被告之過失
    行為自有相當因果關係，被告過失致重傷犯行洵堪認定。又被告於駕車肇事傷害
    人後，並未停車將傷者送醫診治，反加速逃逸，且為湮滅其肇事之證據，除將車
    輛引擎蓋及前擋風玻璃上所遺留之血跡擦拭乾淨外，並於十月二日十六時三十分
    許，將其車輛送往西濱修理廠修理之事實，為被告供承在卷，並據證人劉建新證
    述屬實，復有被告車輛照片可稽，被告駕車肇事逃逸犯行，亦堪認定，應予依法
    論科。
二、核被告所為，係犯刑法第二百八十四條第一項後段之過失致重傷罪及同法第一百
    八十五條之四之肇事逃逸罪。所犯上開二罪，犯意各別，行為互殊，應予分論併
    罰。爰審酌被告違反注意義務之過失程度、被害人乙○○造成植物人之傷害，及
    被告肇事逃逸後仍圖湮滅事證，幸被害人家屬及路人之協助始查獲，及犯罪後坦
    承犯行，知所悔悟，並已賠償被害人家屬四十萬元，惟迄未達成最終民事和解等
    一切情狀，分別量處如主文所示之刑，並定其應執行刑。
據上論斷，應依刑事訴訟法第二百九十九條第一項前段，刑法第二百八十四條第一項
後段、第一百八十五條之四、第五十一條第五款，罰金罰鍰提高標準條例第一條前段
，判決如主文。
本案經檢察官胡樹德到庭執行職務。
中      華      民      國      九十一      年    五      月  三十一    日
                                 臺灣桃園地方法院刑事第一庭
                                    法  官    黃  斯  偉
右正本證明與原本無異。
如不服本判決，應於判決送達後十日內向本院提出上訴狀( 應附繕本 )，上訴於
臺灣高等法院。
                                    書記官    李  珈  慧
中      華      民      國      九十一      年    五      月    三十一  日
論罪法條之依據：
刑法第一百八十五條之四
駕駛動力交通工具者肇事，致人死傷而逃逸者，處六月以上五年以下有期徒刑。
刑法第二百八十四條
因過失傷害人者，處六月以下有期徒刑、拘役或五百元以下罰金。致重傷者，處一年
以下有期徒刑、拘役或五百元下罰金。
從事業務之人，因業務之過失傷害人者，處一年以下有期徒刑、拘役或一千元以下罰
金。致重傷者，處三年以下有期徒刑、拘役或二千元以下罰金。
